【裁判字號】    97,抗,319
【裁判日期】    970808
【裁判案由】    清算合夥財產強制執行
【裁判全文】
臺灣高等法院臺中分院民事裁定           97年度抗字第319號
抗  告  人  己○○
上列抗告人因與相對人甲○○○、丁○○、乙○○、丙○○、戊
○○等間清算合夥財產強制執行事件，對於中華民國97年6月3日
臺灣南投地方法院97年度執更字第2號裁定，提起抗告，本院裁
定如下：
    主  文
抗告駁回。
抗告程序費用由抗告人負擔。
    理  由
一、本件抗告人於原法院聲請意旨及於本院抗告意旨略以：(一)、
    坐落南投縣草屯鎮○○段56、58、60、63、65、121地號等
    六筆土地，均係抗告人與相對人戊○○、甲○○○、乙○○
    、丙○○、丁○○間之合夥事業之合夥財產，業經本件之執
    行名義即鈞院84年度上更(一)字第36號確定判決所確認，且該
    合夥事業目前已於原法院進行清算，上開土地均屬清算範圍
    內之財產。(二)、按為使清算程序順利進行並適時終結，依民
    法第697條第4項之規定，合夥清算人變賣合夥財產為金錢資
    以清償債務及返還合夥人之出資，乃其固有之權利及義務，
    無待另行取得執行名義始得為之。又清算人未經執行法院類
    推適用公司法第81條規定選派前，由執行法院代替清算人進
    行清算程序；為保存合夥財產，執行法院得類推適用民法第
    1178條之1規定，為保存合夥財產之必要處置。本件前述合
    夥財產業經原法院91年度執全字第93號假扣押執行查封在案
    ，惟行將因假扣押裁定之撤銷而撤封，致合夥財產減少，而
    影響到將來合夥財產之分析；且執行名義即鈞院84年度上更
    (一)字第36號命清算之確定判決之效力，當然包括合夥變現之
    處理，為此聲請於本件清算合夥財產強制執行程序中，查封
    上開坐落南投縣草屯鎮○○段56、58、60、63、65、121地
    號等六筆土地，並聲請調原法院91年度執全字第93號假扣押
    事件卷宗實施拍賣，但遭原法院裁定駁回，爰提起抗告，請
    求廢棄原裁定，及原裁定法院應調取同院91年度執全字第93
    號假扣押執行案卷進行拍賣等語。
二、按強制執行應依執行名義為之，執行名義為強制執行之法定
    要件，得以確定之終局判決為執行名義為之，強制執行法第
    4條第1項第1款定有明文。又依強制執行法第30條之1準用民
    事訴訟法第249條第1項之規定，聲請人聲請強制執行，有民
    事訴訟法第249條第1項所列各款情形之一，依其情形可以補
    正，經定期命其補正而不補正者，法院應以裁定駁回之。次
    按民法第682條第1項規定合夥人於合夥清算前，不得請求合
    夥財產之分析；而所謂「清算前」，應係「清算完結前」之
    意，非僅踐行清算程序即可，仍須至清算完結，始足當之。
    換言之，合夥解散後，應先經清算程序。且合夥財產，依同
    法第697條第1項規定，應先清償合夥債務，或劃出必要之數
    額後尚有賸餘，始應返還各合夥人之出資，必清償合夥債務
    及返還各合夥人出資後，尚有賸餘者，始應按各合夥人應受
    分配利益之成數，分配於各合夥人，此觀同法第697條第2項
    、第699條規定自明（最高法院95年度台上字第61號、同院
    86年度台上字第2995號判決參照）。又其清算則由合夥人全
    體或由其所選任之清算人為之，民法第694條第1項亦定有明
    文。
三、經查：本件抗告人與相對人戊○○、甲○○○、丙○○、乙
    ○○及何震鈴之繼承人丁○○間請求清算合夥事件，經台灣
    台中地方法院81年度訴字第1121號判決、本院84年度上更(一)
    字第36號判決、最高法院86年度台上字第1694號裁定，為抗
    告人勝訴判決確定在案，抗告人以之為執行名義（下稱系爭
    執行名義）聲請原法院對相對人為強制執行，經原法院以86
    年度執字第2103號（下稱系爭執行事件）受理在案，然因相
    對人等未依限自動履行，而依強制執行法第127條規定，函
    請臺灣省會計師公會指派白春祥會計師履行清算程序，嗣指
    派之白春祥會計師因資料欠缺而請辭清算任務，原法院並未
    再委請其他會計師履行清算，僅徵詢雙方同意由渠等各自委
    請會計師提出清算報告，經兩造各自提出清算報告書，且抗
    告人聲請依其所提之清算查核報告書及清算建議書繼續執行
    至分配賸餘財產為止，遭原法院以86年度執字第2103號民事
    裁定駁回後，抗告人復請求原法院繼續執行（原法院96年度
    執字第1850號、本院96年度抗字第441號及最高法院97年度
    台抗字第196號等裁定參照），經原法院通知雙方到院陳述
    意見，兩造均表示同意由呂秀梅律師擔任清算人，進行清算
    程序（見原法院卷二第173-174頁），以繼續執行至分配合
    夥之剩餘財產為止等情，有上述民事判決、裁定書、兩造所
    提之清算合夥報告書及原法院97年6月16日執行筆錄在卷可
    憑，堪認系爭執行名義尚所載之抗告人對相對人就合夥事業
    履行清算之請求權，顯尚未滿足，命相對人等就合夥事業履
    行清算之執行程序，尚在繼續進行中，並未終結。
四、雖抗告意旨指稱合夥清算人變賣合夥財產為金錢，乃其固有
    之權利及義務，無待另行取得執行名義始得為之、系爭執行
    名義命清算之確定判決之效力，當然包括合夥財產變現之處
    理云云，惟依上開原法院81年度訴字第1121號確定判決書之
    主文第1項所載內容：「被告（即本件之相對人）等應與原
    告（本件之抗告人）就兩造暨其被繼承人何震鈴以被告甲○
    ○○名義於民國六十五年四月十二日所簽訂購買南投縣草屯
    鎮○○段（現改編為建興段）六五－一、六五－六、六五－
    二九、六五－三０、六五－三一等五筆土地建屋出售之合夥
    事業履行清算」，可知系爭執行名義之內容係命相對人為一
    定之行為即就合夥事業履行清算，非命債務人為金錢之給付
    ，系爭執行事件核屬強制執行法第4章第127條或同法第128
    條所定「行為請求權」之執行程序，抗告人聲請就坐落南投
    縣草屯鎮○○段56、58、60、63、65、121地號土地查封拍
    賣，核屬關於「金錢請求權」之執行方法，惟金錢請求權並
    非經上開確定判決所判明之事項，自不受確定判決之執行力
    所及，抗告人亦以之聲請執行，是無執行名義可資依據，不
    能認為合法（最高法院22年抗字第413號、同院19年上字第
    15號判例參照）。況本件合夥尚未清算完結，依前揭所述，
    自不得請求為合夥財產之分析。抗告人上開主張，顯有誤會
    之處，自難採取。另抗告意旨又稱清算人未經執行法院類推
    適用公司法第81條規定選派前，由執行法院代替清算人進行
    清算程序；為保存合夥財產，執行法院得類推適用民法第11
    78條之1規定，為保存合夥財產之必要處置等語。惟關於合
    夥解散後清算人之產生，前揭民法已有明文規定，顯非法律
    漏洞，抗告人自應依該法文規定，由合夥人全體或由其所選
    任之清算人進行清算程序，至抗告人主張為保存合夥財產云
    云，核屬債權人權人應另行保全程序之另一問題，要非得於
    本件履行清算程序中逕予執行查封，抗告人上開主張，亦無
    可取。綜上所述，抗告人所為上開異議各節，均非可採，原
    法院因而駁回抗告人之聲請，並無違誤。抗告人仍執陳詞，
    指摘原裁定不當，求予廢棄，即屬於法無據，應予駁回。
五、末查債權人己○○另案聲請：債務人戊○○等人應就兩造暨
    其被繼承人何震鈴以債務人甲○○○於65年4月12日所簽訂
    購買南投縣草屯鎮○○段第65-1號、65-6號、65-29號、65-
    30號、65-31號等五筆土地建屋出售之合夥事業履行清算一
    案（86年執信字第2103號）；雖經原審裁定駁回其請求繼續
    強制執行之聲請，但該駁回之裁定業經本院96年抗字第441
    號裁定廢棄，雖債務人不服提起再抗告，但業經最高法院駁
    回其再抗告在案，故應由原法院另分案處理與本案無涉，併
    此敘明。
六、據上論結，本件抗告為無理由，爰依強制執行法第30條之1
    、民事訴訟法第495條之1第1項、第449條第1項、第95條、
    第78條，裁定如主文。
中    華    民    國    97    年    8     月    8     日
                  民事第二庭    審判長法  官  邱森樟
                                      法  官  翁芳靜
                                      法  官  謝說容
以上正本係照原本作成。
再為抗告應以適用法規顯有錯誤為理由，並經本院之許可，該許
可以原裁定所涉及之法律見解具有原則上之重要性者為限。
如提起再抗告者應於裁定送達後10日內向本院提出抗告理由狀（
須按照他造人數附具繕本）並繳納抗告裁判費新臺幣1,000元，
同時委任律師或具有律師資格之關係人為代理人。
                                      書記官  胡美娟
中    華    民    國    97    年    8     月    11    日
                                                      Ｍ


司法院資訊處製作；財團法人民間司法改革基金會備份。
